臺灣彰化地方法院刑事判決　　　　　　　　　　　　　　九十一年度重訴字第八號
　　公　訴　人　臺灣彰化地方法院檢察署檢察官
　　被　　　告　甲○○
　　選任辯護人　楊振裕律師
　　　　　　　　陳世煌律師
　　　　　　　　劉嘉堯律師
右列被告因違反毒品危害防制條例案件，經檢察官提起公訴（九十一年度偵字第二三
０六號、第二四六一號、第三五五二號），本院判決如左：
    主      文
甲○○持有第二級毒品，累犯，處有期徒刑肆月，扣案之大麻壹包（煙草驗後淨重零
．陸壹公克）沒收銷燬之；又連續意圖販賣而持有第一級毒品，累犯，處有期徒刑拾
貳年，扣案之海洛因玖包（驗後淨重合計壹佰捌拾陸．陸參公克）、壹大包（驗後淨
重參佰肆拾參．參壹公克）、壹小包（毛重約零．柒公克）、殘留海洛因之空夾鍊袋
參只、甲基安非他命拾包（驗後淨重合計貳佰參拾參．壹伍公克）均沒收銷燬之，藥
鏟貳支、研磨器、電子秤各一個均沒收。應執行有期徒刑拾貳年貳月，扣案之大麻壹
包（煙草驗後淨重零．陸壹公克）、海洛因玖包（驗後淨重合計壹佰捌拾陸．陸參公
克）、壹大包（驗後淨重參佰肆拾參．參壹公克）、壹小包（毛重約零．柒公克）、
殘留海洛因之空夾鍊袋參只、甲基安非他命拾包（驗後淨重合計貳佰參拾參．壹伍公
克）均沒收銷燬之，藥鏟貳支、研磨器、電子秤各一個均沒收。
    事      實
一、甲○○曾於民國八十一年八月十三日因賭博案件，經台灣高等法院台中分院於八
    十二年一月十三日判處有期徒刑八月確定。又於八十一年十月三日因施用毒品案
    件，經台灣高等法院台中分院於八十二年五月十二日判處有期刑三年一月確定。
    前開二罪於八十三年七月十三日定其應執行刑三年五月確定，入監執行後，於八
    十四年十月二十日假釋出獄，假釋期間至八十六年九月十九日屆滿，未經撤銷，
    視為執行完畢。猶不知警惕，於九十年十一月十三日，在彰化縣彰化市○○路二
    一五號五樓之三住處，無故持有第二級毒品大麻一包（煙草驗後淨重０．六一公
    克）；復於不詳時地，因不詳原因取得第一級毒品海洛因（驗後淨重一八六．六
    三公克，純度為百分之六三．二六）及第二級毒品甲基安非他命（驗後淨重二三
    三．一五公克）後，竟基於意圖販賣營利而加以持有第一級毒品海洛因之概括犯
    意，及意圖販賣營利而加以持有第二級毒品甲基安非他命之犯意，將海洛因分裝
    為九包、甲基安非他命分裝為十包，藏放於前揭住處，嗣於九十年十二月十三日
    十七時三十分許，經警查獲，並扣得上開大麻一包、海洛因九包、甲基安非他命
    十包、殘留海洛因之空夾鍊袋三只、藥鏟二支、研磨器、電子秤、吸食器各一個
    。郭志誌另賡續前開意圖販賣營利而加以持有之犯意，於不詳時地，因不詳原因
    取得第一級毒品海洛因一大包（驗後淨重三四三．三一公克，純度百分之五四．
    六七），藏置於其所駕駛之八Ｌ－九六０六號自小客車右前座面紙盒內，及海洛
    因一小包（毛重約０．七公克）置於口袋內。嗣於九十一年四月九日一時許，其
    駕駛前開自小客車行經國道一號公路北向二０七公里處，為警攔車稽查時，當場
    查獲，並扣得上開海洛因二包。
二、案經台中縣警察局霧峰分局及內政部警政署國道公路警察局第三警察隊，分別報
    請台灣彰化地方法院檢察署檢察官偵查起訴。
    理      由
一、訊據被告甲○○固坦承其有於前揭時、地持有前開毒品，惟矢口否認其有意圖營
    利之販賣意圖，辯稱：九十年十二月十三日被查獲之海洛因九包、甲基安非他命
    十包，是「陳武鎮」（音譯）之友人，因要到伊家樓下之遊藝場打電動玩具，而
    暫時寄放在伊住處，且電子秤是「陳武鎮」之前給伊，伊用來秤每次買的份量是
    否正確；九十一年四月九日被查獲的那一大包海洛因，則是「蔡獻瑞」（音譯）
    給伊，用來抵他欠伊新台幣（下同）一百五十萬元之債務，伊並沒有要販賣，是
    自己施用，因伊施用的量很大，約二個月即可施用三百多公克海洛因云云。經查
    ，被告持有第二級毒品大麻之犯罪事實，業據被告於警訊及偵審中坦承不諱，此
    外查獲之煙草經送法務部調查局鑑驗結果，確係第二級毒品大麻，有該局九十一
    年一月十七日調科壹字第０九一二三０二八０七０號鑑定通知書（附於九十一年
    度偵字第二四六一號卷第十五頁）附卷可稽，且其確係未曾施用第二級毒品大麻
    ，亦經採尿送法務部調查局檢驗，結果為大麻陰性反應，亦有該局九十一年三月
    十一日調科壹字第０九一００一二七四五０號檢驗通知書（附於九十一年度偵字
    第三五五二號卷第五十一頁）在卷可憑。足徵被告此部分之自白顯與事實相符，
    被告此部分犯行堪以認定。另查：（一）被告先於警訊及偵查中多次辯稱第一次
    扣案之第一級毒品海洛因及第二級毒品甲基安非他命係綽號「阿昇」（音譯）寄
    放，並供稱不知「阿昇」之真實姓名及其居住何處等語。然上開第一級毒品重量
    淨重高達一八六．六三公克，純度為百分之六三．二六，第二級毒品甲基安非他
    命淨重高達二三三．一五公克，分別有法務部調查局九十一年一月十七日調科壹
    字第０九一二三０二八五九０號鑑定通知書（附於九十一偵字第三五五二號卷第
    四十九頁）及國防部憲兵司令部刑事鑑識中心九十一年七月三十一日（91）綱得
    字第一００四一號鑑驗通知書（附於本院審理卷）各一紙在卷可稽，其數量甚多
    ，且純度甚高，其價值不斐應可認定，又均屬違禁物，綽號「阿昇」者焉有可能
    將數量如此龐大、價值高昂之毒品隨意寄放他人，顯有違常理。況被告於最後一
    次偵查（九十一年六月十三日）時改稱：是「陳武鎮」將上開毒品等物寄放在伊
    住處，「陳武鎮」年約四十歲，住屏東等語。然於本院審理時郤稱：上開毒品係
    「陳武鎮」之人寄放在伊住處，伊認識「陳武鎮」二年餘，是很好的朋友，他是
    住在高雄等語明確。顯見被告前後供述不一，上開毒品等物如確係「陳武鎮」所
    有，被告何以會勿而稱係「阿昇」所有，勿而稱是「陳武鎮」所有，且其供承已
    認識「陳武鎮」二年餘，是很好的朋友，何以連「陳武鎮」係住屏東或高雄均不
    知悉，足徵其辯解無可採信。（二）證人乙○○雖證稱：當天伊去找被告，到時
    就有二人在場，他們看到伊時就避開，說東西先放在這裡就走了等語。然亦證稱
    ：查獲的這些毒品等物如何來的伊不清楚，伊到時這些東西已在，且都放在桌上
    等語明確。另被告亦供承：查獲之第一級、第二級毒品及殘留海洛因之空夾鍊袋
    三只、藥鏟二支、電子秤、吸食器等物均放置於桌上等語屬實。是上開毒品等物
    如僅係部分為被告所有，焉會全部混雜置於桌上，而不予分別藏放，且證人乙○
    ○縱證稱：該二人有說「東西」先放在這裡等語。然所謂「東西」係指何物？尚
    屬不明，是證人乙○○之證述不能為有利於被告之認定。（三）被告於警訊及偵
    查中另多次辯稱第二次扣案之毒品係綽號「阿信」抵債之用，因「阿信」欠其金
    額一百五十萬元，伊是以現金交付；並供承：並不知道「阿信」之真實姓名，及
    其居住何處等語。然於本院則改稱並無「阿信」其人，是「蔡獻瑞」（音譯）之
    人將上開毒品海洛因交給伊，但伊不知「蔡獻瑞」人在何處；認識他好幾年，交
    情還不錯，只知道他住在雲林，且沒有正當職業等語。按一百五十萬元對一般人
    而言，已非小數目，焉有可能隨意貸予真實姓名、地址不詳之人。況一般金額龐
    大借貸之交易情形，均是以支票交付或以轉帳之方式以求憑證，保障其債權，被
    告竟供承是以現金交付，且無法提出證據證明確有借款其事。且被告既明知「蔡
    獻瑞」之人是沒有正當職業，按諸常情，亦不可能在不知其人住於何處，且無擔
    保之情形下，將一百五十萬元貸給無正當職業之人，又被告迄今仍無法提供「蔡
    獻瑞」之詳細地址供本院傳訊，以查其是否屬實，其此部分所辯，亦違常理。（
    四）被告另辯稱：其約二個月即可施用三百多公克海洛因等語。惟按正常人之海
    洛因與安非他命之最低致死量皆為二００毫克，一天內若單次使用超過此劑量即
    有致命之可能性。至於發生中毒現象之可能性須視個人體質、接觸藥物時間長短
    與使用頻率而定；久用成癮者對該等藥物產生耐受性，可使其中毒或致死劑量增
    至數倍或十倍以上，有行政院衛生署麻醉藥品經理處八十八年二月十日麻研字第
    七七二八二號函在卷可稽。被告供承其於前案假釋出獄後，迄至八十九年年底才
    再開始施用第一級毒品海洛因及第二級毒品甲基安非他命，惟其於九十年十一月
    二十三日即為警查獲，其再次施用期間僅約一年左右，應無第一級毒品海洛因及
    第二級毒品甲基安非他命之藥物耐受性，依前揭說明，其如一日之內施用海洛因
    達五公克以上，應已有中毒之現象，甚有致命之可能，焉能於警訊及偵審中其身
    體均無不適之異狀。（五）查獲之白色粉末及結晶體經送法務部調查局鑑驗結果
    ，分別確係第一級毒品海洛因與第二級毒品甲基安非他命一節，分別有該局九十
    一年一月十七日調科壹字第０九一二三０二八五九０號（附於九十一年度偵字第
    三五五二號卷第四十九頁）、九十一年五月七日調科壹字第一四０００八二二七
    號（附於九十一年度偵字第二三０六號卷第三十二頁）鑑定通知書二紙及國防部
    憲兵司令部刑事鑑識中心九十一年七月三十一日（91）綱得字第一００四一號（
    附於本院審理卷）鑑驗通知書一紙附卷可稽。此外，復有上開、海洛因十一包、
    甲基安非他命十包、殘留海洛因之空夾鍊袋三只、藥鏟二支、研磨器、電子秤各
    一個等扣案可資佐證。且扣案之殘留洛因之空夾鍊袋三只、藥鏟二支、研磨器、
    電子秤各一個等物，如非係包裝毒品所用之物，即係分裝毒品所需之物，更足以
    證明被告係意圖販賣毒品而持有前揭毒品。（六）綜上所述，被告於不詳時地，
    因不詳原因取得之第一級毒品海洛因及第二級毒品甲基安非他命，並分別將第一
    毒品海洛因分裝為一大包及十包，及將第二級毒品甲基安非他命分裝為十包，應
    係為便於販賣圖利而加以分裝無訛，則被告前開所辯，顯係事後卸責之詞，不足
    採信。本件事證明確，被告意圖販賣而持有第一級、第二級毒品之犯行亦堪以認
    定。
二、查被告曾有多次施用煙毒前科，有台灣高等法院被告全國前案紀錄表及台灣彰化
    地方法院檢察署刑案資料查註紀錄表各一份在卷可按，且其於查獲時並供承有施
    用第一級毒品海洛因及第二級毒品安非他命等情，足見被告確有施用毒品之惡習
    ，要可認定。又其供承因經營「連盟」汽車廠，每月有一、二十萬元之收入，然
    仍不足其施用毒品之用等語。則其意圖販賣海洛因及安非他命用以牟利，以供其
    施用毒品之用及生活所需，亦屬事理之常，故被告上開行為當係基於販賣營利之
    意圖而持有海洛因及安非他命，應可認定。核被告所為，係犯毒品危害防制條例
第五條第一項、第二項之意圖販賣而持有第一級、第二級毒品罪，及同法第十一
    條第二項持有第二級毒品罪。其先後二次意圖販賣而持有第一級毒品海洛因之犯
    行，時間緊接，所犯構成要件相同，顯係基於概括犯意反覆為之，為連續犯，應
    依刑法第五十六條之規定加重其刑，惟本罪最高刑度為無期徒刑部分，不得加重
    。又被告同時意圖販賣而持有第一級毒品海洛因及第二級毒品甲基安非他命之行
    為，為一行為觸犯數行為，屬想像競合犯，應依刑法第五十五條之規定論以較重
    之毒品危害防制條例第五條第一項之意圖販賣而持有第一級毒品罪，公訴人認應
    分論併罰，容有誤會，附此敘明。又其所犯意圖販賣而持有第一級毒品海洛因及
    持有第二級毒品大麻，犯意各別，罪名互異，應分論併罰。次查，被告曾於八十
    一年八月十三日因賭博案件，經台灣高等法院台中分院於八十二年一月十三日判
    處有期徒刑八月確定。又於八十一年十月三日因施用毒品案件，經台灣高等法院
    台中分院於八十二年五月十二日判處有期刑三年一月確定。前開二罪於八十三年
    七月十三日定其應執行刑三年五月確定，入監執行後，於八十四年十月二十日假
    釋出獄，假釋期間至八十六年九月十九日屆滿，未經撤銷，視為執行完畢，有台
    灣高等法院被告全國前案紀錄表及台灣彰化地方法院檢察署刑案資料查註紀錄表
    各一份在卷可按，其受有期徒刑之執行完畢，五年內再犯本件有期徒刑以上之罪
    ，為累犯，應依法遞加重其刑，惟其意圖販賣而持有第一級毒品罪之最高刑度為
    無期徒刑部分，不得加重。爰審酌被告犯罪次數，及犯罪動機、目的、手段、犯
    罪所生危害，犯後雖坦承持有第二級毒品大麻之犯行，但仍否認意圖販賣而持有
    第一級、第二級毒品犯行等一切情狀，分別量處如主文所示之刑，並定其應執行
    之刑，以示懲處。至扣案之海洛因九包（驗後淨重合計一百八十六．六三公克）
    、一大包（驗後淨重三百四十三．三一公克）、一小包（毛重約０．七公克）、
    殘留海洛因之空夾鍊袋三只（無法與第一級毒品海洛因分離，全視為第一級毒品
    海洛因）、甲基安非他命十包（驗後淨重合計二百三十三．一五公克）、大麻一
    包（煙草驗後淨重０．六一公克），分別屬第一級毒品及第二級毒品，爰依毒品
    危害防制條例第十八條第一項前段規定均沒收銷燬之。而藥鏟貳支、研磨器、電
    子秤各一個，係被告所有，業據被告供明在卷，屬供分裝毒品之用，為供犯罪所
    用之物，併依刑法第三十八條第一項第二款之規定，均宣告沒收之。又扣案之吸
    食器一個，雖為被告所有，然係施用第二級毒品甲基安非他命之用，非供本件犯
    罪所用之物，且非屬違禁物，爰不為沒收之諭知，附此敘明。
據上論斷，應依刑事訴訟法第二百九十九條第一項前段，毒品危害防制條例第五條第
一項、第二項、第十一條第二項、第十八條第一項前段，刑法第十一條前段、第五十
六條、第五十五條、第四十七條、第五十一條第五款、第三十八條第一項第二款，判
決如主文。
本件經檢察官吳芙如到庭執行職務。
中      華      民      國      九十一      年      十    月    十五    日
                                臺灣彰化地方法院刑事第一庭
                                    法      官  陳  秋  錦
右正本證明與原本無異。
如不服本判決，應於判決送達後十日內，向本院提出上訴狀( 須附繕本 )。
                                    法院書記官  于  淑  真
中      華      民      國      九十一      年      十    月    十五    日
毒品危害防制條例第五條第一項、第二項：
意圖販賣而持有第一級毒品者，處無期徒刑或十年以上有期徒刑，得併科新臺幣七百
萬元以下罰金。
意圖販賣而持有第二級毒品者，處五年以上有期徒刑，得併科新臺幣五百萬元以下罰
金。
施用第一級毒品者，處六月以上五年以下有期徒刑。
施用第二級毒品者，處三年以下有期徒刑。
